【裁判字號】    99,易,330
【裁判日期】    990603
【裁判案由】    詐欺
【裁判全文】
臺灣彰化地方法院刑事判決               99年度易字第330號
公  訴  人  臺灣彰化地方法院檢察署檢察官
被      告  乙○○
上列被告因詐欺案件，經檢察官提起公訴 （99年度偵字第2525號
），本院以簡式審判程序判決如下：
    主  文
乙○○幫助意圖為自己不法之所有，以詐術使人將本人之物交付
，處有期徒刑月，如易科罰金，以新台幣壹仟元折算壹日。緩
刑貳年。
    犯罪事實及理由
一、犯罪事實：
（一）乙○○能預見提供自己帳戶予他人使用，可能幫助他人實
      施財產犯罪之用，仍不違背其本意，竟基於幫助詐欺取財
      之犯意，於民國98年12月6 日，將自己所有之臺中商業銀
      行溪湖分行帳戶（帳號為000000000000號）之金融卡，以
      國道客運空軍一號之貨運業務，交寄予真實姓名、年籍均
      不詳而自稱為「吳志桀」之成年男子，並告知金融卡密碼
      ，供該名男子使用該帳戶。嗣該名男子所屬之詐欺集團成
      年成員即分別基於意圖為自己不法所有之犯意聯絡，為下
      列犯行：
      1.先於98年12月7 日（起訴書誤載為99年12月7 日）撥打
        電話予丙○○，自稱係網路上某健康食品公司之財務人
        員，佯以丙○○於購物後，簽錯付款欄位為分期付款，
        恐以後每月均會遭扣款，故需依指示操作，以更正購物
        付款作業疏失為由，致使丙○○一時不察而陷於錯誤，
        遂於同日晚間9 時31分許，使用自動櫃員機，匯款新臺
        幣（下同）8 千元（起訴書載為7983元，實匯入8000元
        ，經扣除手續費17元）進入上開帳戶內，詐騙集團成員
        立即提領一空。
      2.後於98年12月8 日晚間8 時許，撥打電話予甲○○，佯
        稱甲○○先前為電視購物時，付款方式設定錯誤，需遵
        照指示取消分期付款設定云云，致甲○○陷於錯誤，於
        同日晚間10時42分許及46分許，操作自動櫃員機，匯款
        30000 元（起訴書載為29983 元，實匯入30000 元，經
        扣除手續費17元）、14085 元（起訴書誤載為44405 元
        ，實匯入14085元，經扣除手續費17元）至乙○○上開
        帳戶內。幸詐騙集團成員尚未領出，上開乙○○帳戶即
        已經遭警示而凍結。
      嗣因丙○○、甲○○分別發覺有異始知受騙，分別向警報
      案而為警循線查獲上情。
（二）案經丙○○、甲○○訴由彰化縣警察局溪湖分局報請臺灣
      彰化地方法院檢察署檢察官偵查起訴。
二、理由
（一）被告乙○○於本院準備程序中，就上揭犯罪事實均為有罪
      之陳述，且所犯係死刑、無期徒刑、最輕本刑為3 年以上
      有期徒刑以外之罪，經本院合議庭依刑事訴訟法第273 條
      之1 第1 項之規定，裁定由受命法官1 人獨任進行簡式審
      判程序。
（二）上揭犯罪事實，訊據被告乙○○於本院審理中，坦承不諱
      ，核與證人即被害人丙○○、甲○○於警詢中陳述內容大
      致相符，且有臺中商業銀行溪湖分行98年12月24日中溪湖
      字第098063001448號函及所附開戶人之客戶資料、交易明
      細、郵局存簿儲金簿及合作金庫銀行活期儲蓄存款存摺影
      本各1 份、自動櫃員機匯款資料2 份附卷可佐，核屬相符
      。按金融帳戶為個人之理財工具，一般民眾皆可以存入最
      低開戶金額之方式自由申請開設金融帳戶，並無任何特殊
      之限制，且得同時在不同金融機構申請多數存款帳戶使用
      ，並無借用他人帳戶使用之必要。而金融存款帳戶，悠關
      存戶個人財產權益之保障，專屬性甚高，衡諸常理，若非
      與本人有密切關係者，不可能交付個人帳戶存摺及提款卡
      、印章，縱有交付個人帳戶予他人使用之特殊情形，亦必
      會先行瞭解他人使用帳戶之目的始行提供。況以電話通知
      個人資料外洩或其他類似之不法詐騙份子，經常利用他人
      存款帳戶、金融卡以遂行詐欺取財犯行，類此案件在社會
      上層出不窮，亦屢經報章雜誌及其他新聞媒體再三披露，
      避免此等專屬性高之物品，經不明人士利用為與財產有關
      之犯罪工具，亦為一般人生活認知所應有之認識。被告既
      能填載申請書向上揭銀行申請帳戶並領取金融卡，且對於
      警詢、偵訊及本院審理中所詢問之問題均能理解陳述，此
      有警詢、偵訊及本院審判筆錄各1 份在卷可查，是被告應
      是有相當智識及社會經驗之人，被告將其所申請之前揭帳
      戶之金融卡（含密碼）交付予前開真實姓名、年籍均不詳
      而自稱「吳志桀」之人使用等情，縱無證據證明被告明知
      前開真實姓名、年籍均不詳之人之犯罪態樣，然就前開真
      實姓名、年籍均不詳之人嗣後將被告交付之帳戶金融卡供
      詐欺取財之用，顯不違反被告本意，被告自有幫助上揭真
      實姓名、年籍均不詳之人詐欺取財之未必故意。從而，被
      告上揭自白核與前揭事證相符，應可採信，本案罪證明確
      ，被告犯行堪予認定。
（三）按刑法第13條所稱之故意本有直接故意（確定故意）與間
      接故意（不確定故意）之別，條文中「行為人對於構成犯
      罪之事實，明知並有意使其發生者」為直接故意，至於「
      行為人對於構成犯罪之事實，預見其發生而其發生並不違
      背其本意者」則屬間接故意；又間接故意與有認識的過失
      （又稱疏虞過失）之區別，在於二者對構成犯罪之事實雖
      均預見其能發生，但前者對其發生並不違背其本意，後者
      則確信其不發生。被告有幫助上揭真實姓名、年籍均不詳
      之人詐欺取財之未必故意，已如前述，而金融機構帳戶之
      申請甚為簡易方便，如係基於正當用途而有使用帳戶之必
      要，通常需用人得以自己名義申請辦理即可，本無假手他
      人之必要，被告既基於幫助詐欺取財犯意，提供前揭銀行
      帳戶之金融卡（含密碼）予上揭真實姓名、年籍均不詳之
      人，意圖為自己不法之所有，以詐術使被害人丙○○、甲○○陷於錯誤，而匯款至被告所提供之上揭帳戶，並無證
      據證明被告有參與詐欺取財犯行之構成要件行為，是被告
      顯係以幫助他人為詐欺取財犯罪之意思，其所參與者僅係
      提供前開帳戶之金融卡及密碼等資料，亦即參與犯罪構成
      要件以外之行為，依前開說明，被告提供帳戶幫助上揭真
      實姓名、年籍均不詳之人，向被害人丙○○、甲○○詐欺
      取財，自應論以被告幫助詐欺取財罪。核被告所為，係犯
      刑法第30條第1 項前段、刑法第339 條第1 項之幫助詐欺
      取財罪。又被告以一個提供帳戶之幫助行為，使前開詐欺
      集團成員據以先後向丙○○、甲○○等人詐欺取財使用，
      核係以一個幫助詐欺取財行為，觸犯2個幫助詐欺取財罪
      名，侵害2個法益，為想像競合犯，應依刑法第55條規定
      ，從一重處斷。再被告幫助上開詐欺集團成員犯詐欺取財
      罪，係屬從犯，茲衡諸其犯罪情節，並按正犯之刑減輕之
      。
（四）審酌被告素無前科，有臺灣高等法院被告前案紀錄表在卷
      可按，擅自提供帳戶供他人非法使用，使犯罪難以查緝，
      等同助長犯罪，行為殊屬不當，並考量其智識程度、犯罪
      之動機、目的、手段、所生之危害，暨犯後已能坦承犯行
      、態度尚佳，及已與被害人丙○○、甲○○達成和解，有
      審判筆錄可憑（見本院卷第32頁背面、33頁）等一切情狀
      ，量處如主文所示之刑，並諭知易科罰金之折算標準。
（五）末查被告前未曾因故意犯罪而受有期徒刑以上刑之宣告，
      有臺灣高等法院被告前案紀錄表附卷可按，被告於本院審
      理時已坦承犯行，深具悔意，且積極賠償被害人之損害以
      獲取被害人之諒解，信其經此教訓，當知警惕戒慎而無再
      犯之虞，本院綜核上開各情，認其所受上開宣告之刑，以
      暫不執行為適當，爰併予宣告緩刑2 年，以啟自新。又本
      院認經此偵審程序，已使被告心生警惕，被告又已賠付金
      錢，當知遵行法律，故無需再課與被告一定之負擔或義務
      之必要，乃宣告緩刑而不另諭知附條件，附此敘明。
三、應適用法條
（一）刑事訴訟法第273 條之1 第1 項、第299 條第1 項前段，
      第310 條之2 、第454 條第1項。
（二）刑法第30條第1 項前段、第2 項、第339 條第1 項、第55
      條、第41條第1 項前段、第74條第1 項第1 款。
（三）刑法施行法第1 條之1 第1 項、第2 項前段。
四、如不服本件判決，得自收受送達之日起10日內，向本院提起
    上訴。
本案經檢察官葉建成到庭執行職務。
中    華    民    國    99    年    6     月    3     日
                        刑事第五庭    法  官  周淡怡
以上正本證明與原本無異。
如不服本判決應於收受判決後10日內向本院提出上訴書狀，並應
敘述具體理由；其未敘述上訴理由者，應於上訴期間屆滿後20日
內向本院補提理由書（均須按他造當事人之人數附繕本）「切勿
逕送上級法院」。
告訴人或被害人對於判決如有不服具備理由請求檢察官上訴者，
其上訴期間之計算係以檢察官收受判決正本之日期為準。
中    華    民    國    99    年    6     月    3     日
                                      書記官  陳文新
附錄論罪科刑法條全文
刑法第339 條（普通詐欺罪）
意圖為自己或第三人不法之所有，以詐術使人將本人或第三人之
物交付者，處5 年以下有期徒刑、拘役或科或併科1 千元以下罰
金。
以前項方法得財產上不法之利益或使第三人得之者，亦同。
前二項之未遂犯罰之。
刑法第30條（幫助犯及其處罰）
幫助他人實行犯罪行為者，為幫助犯。雖他人不知幫助之情者，
亦同。
幫助犯之處罰，得按正犯之刑減輕之。

司法院資訊處製作；財團法人民間司法改革基金會備份。
